【裁判字號】    92,台上,2300
【裁判日期】    920430
【裁判案由】    貪污等罪
【裁判全文】
最高法院刑事判決                              九十二年度台上字第二三００號
    上  訴  人  乙○○
                丙○○
                甲○○
    右二人共同
    選任辯護人  王勝彥律師
右上訴人等因貪污等罪案件，不服台灣高等法院中華民國九十一年八月二十八日第二
審更審判決（九十一年度重上更(三)字第九二號，起訴案號：台灣台北地方法院檢察署
八十四年度偵字第一二七四二、一二九三五、一三一０七、一三一一０、一三三三０
號），提起上訴，本院判決如左：
    主  文
原判決關於乙○○、丙○○部分均撤銷，發回台灣高等法院。
其他上訴駁回。
    理  由
一、發回部分：
本件原判決認定上訴人乙○○係中華電信股份有限公司臺灣北區電信分公司（以下簡
稱北區電信局）設計處工作員，負責電話線路設計等業務，為依據法令從事公務之人
員。乙○○明知非其主管或監督之電話用戶姓名、地址、電話號碼及電話線號等個人
在電信局之資料，非因公務不得查詢，竟基於概括之犯意，自民國八十四年一月二十
一日起至同年六月六日止，連續利用其在北區電信局得以接觸並操作電腦終端機之機
會，對於非主管或監督之事務，利用職權機會，依蔡進所委查之事項（範圍包括二
、四、六、八、九字頭與其他字頭之「電話查地址」、台北縣、市「地址查電話」及
「查電話線號」）冒用不知情溫芳春之名義，將北區電信局建檔儲存於電腦中之電話
用戶相關資料叫出列印後，於每日上、下午固定時間各打電話一次，告知在臺北市○
○○路○段八十五巷二號四樓經營「金山」徵信社之負責人蔡進、或蔡進之嫂嫂
黃淑惠（查詢資料詳如原判決附表一，(一)、(二)、(三)所示）。並將上開資料，依電話查
地址每件新臺幣（下同）二百元、地址查電話每件四百元、查電話線號每件一百元之
代價，出售與蔡進圖利，共計得款十五萬七千四百元。上訴人丙○○係北區電信局
營業處業務佐，負責管理客戶申請電話過戶、移機、申請轉接等業務，為依據法令從
事公務之人員。明知其主管之電話用戶姓名、地址及電話號碼等個人在電信局之資料
，非因公務不得查詢，並不得將其主管之該等資料提供他人而從中圖利，竟基於概括
之犯意，自八十四年一月二十一日起至同年六月六日止，連續利用其在北區電信局得
以接觸並操作電腦終端機之機會，依蔡進所委查之事項（範圍包括三、五、七字頭
及部分六字頭「由電話查得用戶姓名及地址」），將其主管之北區電信局建檔儲存於
電腦中之電話用戶相關資料查詢取得後，於每日上、下午固定時間各打電話一次告知
蔡進或黃淑惠（查詢資料詳如原判決附表二所示），並依電話查地址每件收取二百
元之代價，出售與蔡進，而對於主管之事務直接圖利，共計得款九萬六千元等情。
因而將第一審關於此部分之判決撤銷，改判論處乙○○連續依據法令從事公務之人員
，對於非主管之事務，利用職權機會圖利罪刑；丙○○連續依據法令從事公務之人員
，對於主管之事務，直接圖利罪刑，固非無見。
惟查：(一)依中華電信股份有限公司台灣北區電信分公司復原審函載：『以溫芳春之代
號「二二一九０六」所查詢之帳號「ＬＭＳＰＣ」係代表板橋電信局線工室，「ＤＧ
ＳＮ」係代表北區電信管理局設計處，「ＬＩＮＥ」係代表北區電信管理局線路處裝
機中心第三股（查線室），故該等帳號均係代表單位帳號（識別碼），而乙○○當年
係任職北區電信管理局設計處。』（見原審更(三)卷第一００頁）。如果無訛，「ＬＭ
ＳＰＣ」、「ＤＧＳＮ」、「ＬＩＮＥ」均係代表單位帳號。則以溫芳春之代號「二
二一九０六」進入電腦系統查詢時，會出現不同之帳號，是否代表查詢者必須在該單
位帳號所在地之電腦終端機查詢才有可能？是否查詢者於所使用之電腦終端機前，僅
輸入使用者代號（如「二二一九０六」）及密碼，不用輸入單位帳號，電腦系統即自
動記錄該單位帳號在何時由何人使用？換言之，本件電腦查詢資料紀錄表上之不同單
位帳號，是否乙○○利用其服務處所之「同一電腦終端機」查詢所得？前揭台灣北區
電信分公司函並未就原審函查事項說明清楚。另依證人張國強於原審更(二)審證稱：「
（ＬＥＡＭＳ電腦系統，每個區都要輸入不同代碼，據乙○○說ＬＥＡＭＳ電腦系統
輸入（ˇ）ＣＬＭＳ７６Ｂ是他設計處員工使用電腦開機的一道手續，有何意見？）
早期設計處，市區、郊區、台北市東區都是他們管轄的，早期區○○路不完整，每個
終端機都拉專線到我們主機，Ｃ是連結的簡寫，我們使用電腦開機，我們是輸入Ｃ到
哪壹個主機，以到市區、郊區等。（當時設計處還沒開放ＬＥＡＭＳ電腦系統，但同
仁間只要用電腦輸入（ˇ）ＣＬＭＳ７６Ｂ，仍可以查到電話地址？）只要有單位代
碼、單位密碼、個人代號、個人密碼，就可查。」（見原審更(二)卷第一一四頁）。證
人所供如果無訛，其所稱之「只要有單位代碼、單位密碼、個人代號、個人密碼，就
可查詢」之單位代碼，是否即指前揭之「ＬＭＳＰＣ」等帳號？而「ＬＭＳＰＣ」等
帳號之顯示，與輸入（ˇ）ＣＬＭＳ７６Ｂ之動作有無關聯？事實尚未明確。此與認
定乙○○之犯罪事實攸關。本院前次判決發回意旨已指明。原判決仍未釐清，遽行判
決，尚嫌速斷，自難昭折服。(二)按有罪判決書之事實一欄，為判斷其適用法令當否之
準據，應將法院依職權認定與論罪科刑有關之事實，翔實記載，然後於理由內逐一說
明其憑以認定之證據，並使事實認定與理由說明，互相適合，方為合法。倘若事實認
定與理由說明，不相一致，或事實與理由及主文欄內之記載，前後齟齬，按諸刑事訴
訟法第三百七十九條第十四款後段規定，均屬判決理由矛盾之當然違背法令，足以構
成撤銷之原因。原判決認定丙○○依蔡進所委查之事項，將其主管之北區電信局建
檔儲存於電腦中之電話用戶相關資料查詢取得後，告知蔡進或黃淑惠（查詢資料詳
如原判決附表二所示），並依電話查地址每件收取二百元之代價，出售與蔡進，而
對於主管之事務直接圖利，共計得款九萬六千元。並於主文諭知就犯罪所得九萬六千
元追繳沒收。但依據該附表之記載，丙○○共查得之資料共二百七十四件。每件收取
二百元，總共得款五萬四千八百元，此與原判決事實及主文欄記載之數額不符。揆諸
上揭說明，自有判決理由矛盾之違法。(三)貪污治罪條例第六條已於九十年十一月七日
經修正公布施行，原判決依行為時該條第一項第四、五款之規定，論處上訴人二人罪
刑，並未比較新舊法之適用，亦有未合。上訴意旨均執以指摘原判決不當，非無理由
，應認仍有發回更審之原因。
二駁回部分：
按刑事訴訟法第三百七十六條所列各罪之案件，經第二審判決者，不得上訴於第三審
法院，法有明文。本件上訴人甲○○因瀆職案件，原審係依刑法第一百三十二條第一
項論處罪刑，核屬刑事訴訟法第三百七十六條第一款之案件，依首開說明，既經第二
審判決，自不得上訴於第三審法院，上訴人甲○○竟復提起上訴，顯為法所不許，應
予駁回。
據上論結，應依刑事訴訟法第三百九十七條、第四百零一條、第三百九十五條前段，
判決如主文。
中      華      民      國    九十二    年      四      月     三十     日
                              最高法院刑事第六庭
                                  審判長法官  吳  雄  銘
                                        法官  池  啟  明
                                        法官  石  木  欽
                                        法官  郭  毓  洲
                                        法官  吳  三  龍
      右正本證明與原本無異
                                              書  記  官
中      華      民      國    九十二    年      五      月      二      日


司法院資訊處製作；財團法人民間司法改革基金會備份。
